臺灣高雄地方法院刑事判決　　　　　　　100年度訴字第637號
公　訴　人　臺灣高雄地方法院檢察署檢察官
被　　　告　江正彬
選任辯護人　盧俊誠律師
上列被告因違反槍砲彈藥刀械管制條例案件，經檢察官提起公訴
（99年度偵字第36678 號），本院判決如下：
    主  文
江正彬未經許可持有空氣槍，處有期徒刑壹年柒月，併科罰金新
臺幣貳萬元，罰金如易服勞役，以新臺幣壹仟元折算壹日，緩刑
參年，並向國庫支付新臺幣伍萬元。扣案之空氣槍壹支（槍枝管
制編號：高鑑0000000000號）、小型二氧化碳鋼瓶壹支、狙擊鏡
壹個均沒收。
    事  實
一、江正彬明知具殺傷力之空氣槍，係槍砲彈藥刀械管制條例所
    列管之違禁物，未經中央主管機關之許可，不得非法持有，
    竟於民國90、91年間某日，在不詳拍賣網站上，以新臺幣
    7,000 元之代價，向真實姓名不詳之人購買具殺傷力之空氣
    槍1 支（槍枝管制編號：高鑑0000000000號）而非法持有之
    。嗣警於99年11月22日下午5 時25分許，持搜索票前往江正
    彬位於高雄市大社區（改制前高雄縣大社鄉○○○路314 號
    住處搜索，當場扣得上開空氣槍1 支，及江正彬所有供上開
    空氣槍使用之小型二氧化碳鋼瓶1 支、狙擊鏡1 個，始悉上
    情。
二、案經高雄市政府警察局鼓山分局報請臺灣高雄地方法院檢察
    署檢察官偵查起訴。
    理  由
壹、程序事項：
    按被告以外之人於審判外之陳述，雖不符刑事訴訟法第159
    之1 至第159 條之4 之規定，而經當事人於審判程序同意作
    為證據，法院審酌該言詞陳述或書面陳述作成時之情況，認
    為適當者，亦得為證據。當事人、代理人或辯護人於法院調
    查證據時，知有第159 條第1 項不得為證據之情形，而未於
    言詞辯論終結前聲明異議者，視為有前項之同意。刑事訴訟
    法第159 之5 定有明文。查檢察官、被告及辯護人均對於本
    判決所引用之傳聞證據，未於言詞辯論終結前聲明異議，本
    院審酌上開證據作成時之情狀，並無違法或不當等情形，且
    與本案相關之待證事實具有關聯性，認為以之作為本案之證
    據亦屬適當，爰依前揭規定，認均應有證據能力。
貳、實體事項：
一、上揭事實，業據被告江正彬於警詢及審理時均坦承不諱（見
    警卷，頁2 ～4 ；本院卷二，頁23），復有上開空氣槍扣案
    可佐。而上開空氣槍經高雄市政府警察局鼓山分局警員初步
    檢視該槍枝之動力模式係小型二氧化碳高壓鋼瓶內之氣體，
    可發射彈丸，經測試可完全貫穿監測板（鋁板），其單位面
    積動能已超過16焦耳/ 平方公分，有該局氣體動力式槍枝（
    空氣槍）動能初篩報告表及槍枝初步檢視報告表各1 份在卷
    可參（見警卷，頁16～22），又該槍枝經高雄縣政府警察局
    （現已改制為高雄市政府警察局）以檢視法、性能檢驗法、
    動能測試法鑑定結果，認送鑑槍枝1 把（槍枝管制編號高鑑
    0000000000號），係氣體動力式槍枝，以小型高壓氣體鋼瓶
    內氣體為發射動力，經金屬彈丸（直徑約6mm 、重約0.88
    公克）測試結果，其中最大發射速度為187 公尺/ 秒，計算
    其動能為15焦耳，換算其單位面積動能為53焦耳/ 平方公分
    ，而具有殺傷力等情，有該局99年12月1 日高縣警鑑字第
    0990086840號槍彈鑑定書1 紙附卷可稽（見偵卷，頁16～19
    ），足認被告上開出於任意性之自白與事實相符。另按追訴
    權時效期間，自犯罪成立之日起算，但犯罪行為有繼續之狀
    態者，自行為終了之日起算，刑法第80條第2 項定有明文。
    又持有槍械罪，其持有為行為之繼續，而非狀態之繼續，亦
    即一經持有，該罪雖告成立，但其完結須繼續至持有行為終
    了之時為止（最高法院94年度台上字第7415號判決意旨可資
    參照）。本件被告自90年間，非法持有上開空氣槍，其持有
    行為繼續至99年11月22日為警查獲時止，自不生追訴權時效
    完成之問題，辯護人以本案追訴權時效已消滅云云為被告置
    辯，顯有誤會。從而，本案事證明確，被告犯行洵堪認定，
    應予依法論科。
二、論罪科刑
（一）查被告行為後，槍砲彈藥刀械管制條例於99年12月21日經
      立法  院三讀修正通過，增訂第8 條第6 項之規定，並於
      100 年1 月5 日經總統以華總一字第09900358611 號令公
      布，於100 年1 月7 日施行。新增訂之槍砲彈藥刀械管制
      條例第8 條第6 項規定：「犯第1 項、第2 項或4 項有關
      空氣槍之罪，其情節輕微者，得減輕其刑。」此係為因應
      司法院大法官會議98年12月25日公布之釋字第669 號解釋
      ：「槍砲彈藥刀械管制條例第8 條第1 項規定：『未經許
      可，製造、販賣或運輸鋼筆槍、瓦斯槍、麻醉槍獵槍、空
      氣槍或第4 條第1 項第1 款所定其他可發射金屬或子彈具
      有殺傷力之各式槍砲者，處無期徒刑或5 年以上有期徒刑
      ，併科新臺幣1000萬元以下罰金。』其中以未經許可製造
      、販賣、運輸具殺傷力之空氣槍為處罰要件部分，不論行
      為人犯罪情節之輕重，均以無期徒刑或5 年以上有期徒刑
      之重度自由刑相繩，對違法情節輕微、顯可憫恕之個案，
      法院縱適用刑法第59條規定酌減其刑，最低刑度仍達2 年
      6 月以上之有期徒刑，無從具體考量行為人所應負責任之
      輕微，為易科罰金或緩刑之宣告，尚嫌情輕法重，致罪責
      與處罰不相對應。首揭規定有關空氣槍部分，對犯該罪而
      情節輕微者，未併為得減輕其刑或另為適當刑度之規定，
      對人民受憲法第8 條保障人身自由權所為之限制，有違憲
      法第23條之比例原則，應自本解釋公佈之日起至遲於1 年
      屆滿時，失其效力。」所為之修正，為修正前槍砲彈藥刀
      械管制條例所無。故經比較新舊法律，修正後之規定有利
      被告，爰依刑法第2 條第1 項但書之規定，適用新法之規
      定，先予敘明。
（二）核被告江正彬所為，係犯槍砲彈藥刀械管制條例第8 條第
      4 項之非法持有空氣槍罪。其自90、91年間某日起至99年
      11月22日為警查獲時止，持有上開空氣槍之行為，為繼續
      犯，自應論以單一之持有行為。又被告持有具有殺傷力之
      空氣槍，其行為雖無足取，然其持有數量僅1 支，且係出
      於收藏之動機自拍賣網站購得，卷內亦無證據顯示被告曾
      持該空氣槍從事任何非法行為之意圖，對他人生命、身體
      、自由、財產等法益之危險甚低，故認被告之犯罪情節輕
      微，爰依修正後槍砲彈藥刀械管制條例第8 條第6 項規定
      ，減輕其刑。爰審酌被告未經許可，擅自持有具有殺傷力
      之空氣槍，對於他人生命、身體以及社會治安造成潛在之
      危險與不安，實有可議，惟念持有之空氣槍僅1 支，且未
      供其他犯罪使用，所生危害程度尚輕，兼衡其品行、智識
      程度及犯罪後坦承犯行深表悔悟等一切情狀，量處如主文
      所示之刑，並就併科罰金部分，諭知易服勞役之折算標準
      ，以資懲儆。
（三）另被告前未曾因故意犯罪受有期徒刑以上刑之宣告，此有
      臺灣高等法院被告前案紀錄表在卷可稽，其因法治觀念不
      足，一時失慮，偶罹刑典，事後已坦承犯行，深具悔意，
      信經此偵審教訓，應知所警惕，而無再犯之虞，且依被告
      之家庭狀況及目前有正當職業等情狀，本院認所宣告之刑
      以暫不執行為適當，爰併諭知緩刑3 年，以勵自新。又考
      量被告犯行對社會所生潛在之危害，以及耗費之司法資源
      等情，爰依刑法第74條第2 項第4 款之規定，命被告應向
      國庫支付5 萬元，以彌補其行為之不當，以資惕勵。
（四）末扣案之前揭可發射金屬具有殺傷力之空氣槍1 支（槍枝
      管制編號：高鑑0000000000號），係槍砲彈藥刀械管制條
      例第4 條第1 項第1 款所列管制物品，乃未經許可不得持
      有之違禁物，不問屬於犯人與否，應依刑法第38條第1項
      第1 款規定，宣告沒收之。另扣案之小型二氧化碳鋼瓶1
      支、狙擊鏡1 個，均為被告所有，供上開空氣槍使用之物
      ，業據被告坦認在卷，爰依刑法第38條第1 項第2 款規定
      沒收之。
據上論斷，應依刑事訴訟法第299 條第1 項前段，槍砲彈藥刀械
管制條例第8 條第4 項、第6 項，刑法第11條前段、第2 條第1
項、第42條第3 項、第74條第1 項第1 款、第2 項第4 款、第38
條第1 項第1 款、第2 款，判決如主文。
本案經檢察官鄧怡君到庭執行職務。
中    華    民    國  100     年    7     月    13    日
                  刑事第七庭  審判長法  官  陳  箐
                                    法  官  簡佩珺
                                    法  官  洪培睿
以上正本證明與原本無異。
如不服本判決應於收受送達後10日內向本院提出上訴書狀，並應
敘述具體理由；如未敘述上訴理由者，應於上訴期間屆滿後20日
內向本院補提理由書（均須按他造當事人之人數附繕本）「切勿
逕送上級法院」。
中    華    民    國   100    年    7     月    13    日
                                    書記官  秦富潔
附錄本案論罪科刑法條：
修正後槍砲彈藥刀械管制條例第8條第1項、第4項、第6項
未經許可，製造、販賣或運輸鋼筆槍、瓦斯槍、麻醉槍、獵槍、
空氣槍或第 4 條第 1 項第 1 款所定其他可發射金屬或子彈具
有殺傷力之各式槍砲者，處無期徒刑或 5 年以上有期徒刑，併
科新臺幣 1 千萬元以下罰金。
未經許可，持有、寄藏或意圖販賣而陳列第1 項所列槍枝者，處
3 年以上10年以下有期徒刑，併科新臺幣7 百萬元以下罰金。
犯第 1 項、第 2 項或第 4 項有關空氣槍之罪，其情節輕微者
，得減輕其刑。